【裁判字號】    89,訴,2342
【裁判日期】    900809
【裁判案由】    商標評定
【裁判全文】
臺北高等行政法院判決                            八十九年度訴字第二三四二號
                              .
    原      告  地波里國際開發有限公司
    代  表  人  甲○○董事長.
    訴訟代理人  戊○○
    被      告  經濟部
    代  表  人  林信義部長）.
    訴訟代理人  丁○○
    參  加  人  乙○○
    訴訟代理人  丙○○
右當事人間因商標評定事件，原告不服經濟部中華民國八十九年九月十五日經（八九
）訴字第八九０八八四六四號訴願決定，提起行政訴訟，並經本院裁定命參加人參加
訴訟。本院判決如左：
    主  文
原告之訴駁回。
訴訟費用由原告負擔。
    事  實
甲、經過事實摘要：
  壹、處分前事實經過：
    一、本案參加人乙○○（按原商標登記人為豐勝西服社，代表人楊勝豐，後於中
        華民國（下同）八十三年間移轉於現註冊人乙○○）以「統將ＴＯＮＧ  Ｊ
        ＩＡＮＧ及圖」指定使用於註冊時商標法施行細則第二十四條第四十類「衣
        服、褲子、裙子、內衣褲」等商品，經中央標準局（智慧財產局之前身）核
        准列為第五九六二七○號商標。
    二、嗣後原告以該商標有違註冊時商標法第三十七條第一項第十二款之規定，對
        之申請評定，經原處分機關以中台評字第八七○一九六號為系爭商標之註冊
        應為無效之評決。
        ─────────────────────────────────
        註冊時商標法第三十七條第一項第十二款
        （民國七十八年五月二十六日修正公布）
        商標圖樣有左列情形之一者，不得申請註冊：
          十二  相同或近似於他人同一商品或同類商品之註冊商標，及其註冊商標
                期滿失效後未滿二年者。但其註冊失效前已有二年以上不使用時，
                不在此限。
        ─────────────────────────────────
    三、參加人不服，提起訴願，經濟部以經（八七）訴字第八七六三四三九六號訴
        願決定撤銷原評定處分，嗣原評定機關以中台評字第八七○五六○商標評定
        「申請不成立」之評決。
    四、原告遂循序提起訴願、再訴願，經行政院以台八十八訴字第四三八○號再訴
        願決定撤銷上開「申請不成立」之評決，智慧財產局爰於八十九年四月二十
        六日依上開再訴願決定意旨，以中台評字第八九○○○七號商標評定書為系
        爭商標註冊應為無效之評決。
    五、參加人不服，提起訴願，經濟部以經（八九）訴字第八九○八八四六四號訴
        願決定撤銷原註冊無效之處分，由原處分機關另為處分，原告不服，爰依法
        向本院起訴。
  貳、構成爭訟對象之行政處分：（依行政訴訟法第四條第三項，本案系爭處分為訴
      願決定）。
    一、作成之機關：經濟部
    二、作成之案號：經（八九）訴字第八九○八八四六四號
    三、作成之時間：八十九年九月十五日
    四、行政處分之內容：原處分撤銷，由原處分機關另為適法之處分。
      Ａ、認定之事實：
        １、按商標圖樣相同或近似於他人同一商品或同類商品之註冊商標者，不得
            申請註冊，為系爭商標註冊時商標法第三十七條第一項第十二款前段所
            明定。
        ２、衡酌兩商標圖樣是否構成近似，應以具有普通知識經驗之購買人，於購
            買時施以普通所用之注意，有無混同誤認之虞判斷之。
        ３、原評定處分內容
          ａ、原處分機關（智慧財產局）認系爭註冊第五九六二七○號「統將ＴＯ
              ＮＧＪＩＡＮＧ及圖」商標圖樣上之圖形，與原告據以評定之註冊第
              三五五二○○號「海格及圖ＬＵＰＯＤＩＭＡＲＥＳＩＮＡＣＯＶＡ
              」商標圖樣上之圖形，二者固有側面頭像左右不同之區別，惟均係由
              頭戴軍帽、口刁煙斗之男性側面頭像所構成。
          ｂ、則系爭商標與據以評定商標圖樣主要部分之一之圖形，其構圖意匠相
              彷彿，異時異地隔離觀察，外觀上難謂無使人產生混同誤認之虞，應
              屬近似之商標；
          ｃ、又前者指定使用於衣服、褲子、裙子、內衣褲等商品，與後者指定使
              用於各種男女服裝、內外衣褲、運動裝、少女裝、童裝、汗衫等商品
              ，復屬同一或同類商品，揆諸上揭說明，自有註冊時商標法第三十七
              條第一項第十二款前段之適用，乃為系爭商標之註冊應為無效之評決
               。
      Ｂ、訴願人（即本案之參加人）主張：
          系爭商標圖樣與據以評定商標圖樣相較，二者之整體意匠及觀念，迥然有
          別，非屬構成近似之商標。
      Ｃ、訴願決定意旨：
        １、系爭商標圖樣與據以評定商標圖樣相較，中文部分「統將」與「海格」
            並不相同；外文部分「ＴＯＮＧ  ＪＩＡＮＧ」與ＬＵＰＯ  ＤＩ  Ｍ
            ＡＲＥ  ＳＩＮＡ  ＣＯＶＡ」亦屬有別。
        ２、另就兩者之圖形予以審視，雖皆為戴帽口刁煙斗，惟一為將軍造型，一
            為海盜之船長造型，予人寓目印象有顯著之差異，於異時異地隔離及通
            體觀察，難謂有致一般消費大眾產生混淆誤認之虞。
      Ｄ、認定事實之證據：
          註冊第五九六二七○號「統將ＴＯＮＧ  ＪＩＡＮＧ及圖」商標圖樣、註
          冊第三五五二○○號「海格及圖ＬＵＰＯ  ＤＩ  ＭＡＲＥ  ＳＩＮＡ
          ＣＯＶＡ」商標圖樣。
      Ｅ、適用之法令：
        １、註冊時商標法第三十七條第一項第十二款（民國七十八年五月二十六日
            修正公布）
  參、原告受侵犯之權利：商標專用權。
乙、兩造（含參加人）之聲明：
  壹、原告訴之聲明：（行政訴訟法第四條第三項）
      求為判決撤銷訴願決定。
  貳、被告及參加人訴之聲明：
      求為判決駁回原告之訴。
丙、原告指摘「行政處分具有違法性」部分，二造之主張：
  壹、原告方面：
    一、有關兩造商標「近似性」判斷之解釋與認定：
      Ａ、「相同或近似於他人同一商品或同類商品之註冊商標」不得申請註冊，註
          冊時商標法第三十七條第一項第十二款定有明文，近似與否之判斷，應以
          其主要部分於異時異地隔離觀察為判斷標準，縱令兩商標對照比較，能見
          其差異，然異時異地隔離觀察則不易見者，仍不能不謂為近似，故凡商標
          無論在外觀上、名稱上或觀念上，其主要部分近似，有混淆誤認之虞者，
          即屬近似之商標。
      Ｂ、行政法院二十五年判字第九號判例：「判斷商標之是否近似，應以其構成
          商標之主要部分有無特別顯著之差異為準。」
      Ｃ、行政法院二十六年判字第二十號判例：「商標之是否近似，應隔離觀察，
          以為判定之標準，縱令兩商標對照比較，能見其差別，然異時異地各別觀
          察，則不易見者，仍不能不謂為近似，故凡商標無論在外觀上、名稱上或
          觀念上，其主要部分近似，有足以惹起混同誤認之虞，而其他附屬部分，
          雖不近似，仍不得不謂為商標之近似。」
      Ｄ、行政法院二十年判字第十號判例：「構成商標之圖形文字，總括其各部分
          ，從隔離的觀察，其全體之外觀上茍易發生混同誤認者，固屬近似。若其
          主要部分於異時異地各別觀察，無論在外觀上、名稱上或觀念上，有足以
          引起混同誤認之虞時，亦係近似。而其附屬部分之有無顯著差異，則非所
          問。」
      Ｅ、系爭訴願決定認為：參加人遭評定之系爭商標圖樣與原告據以評定商標圖
          樣相較，中文部分『統將』與『海格』並不相同；外文部分『TONG JIANG
          』『LUPO DI MARE SINA COVA』亦屬有別；另就兩者之圖形予以審視，雖
          皆為戴帽口刁煙斗，惟一為將軍造型，一為海盜之船長造型，予人寓目印
          象有顯著之差異，於異時異地隔離及通體觀察，難謂有致一般消費大眾產
          生混淆誤認之虞」。
      Ｆ、惟查原告據以評定之系爭商標「海格及圖LUPO DI MARE SINA COVA」（老
          船長標誌）之圖形主要部分為「頭戴船長帽、口叼煙斗之男性側面頭像圖
          」與系爭商標「統將TONG JIANG及圖」主要部分「頭戴船長帽、口叼煙斗
          之男性側面頭像圖」，無論外觀、構圖、設計、圖形觀念或意匠均頗近似
          ，皆以「老船長標誌」為訴求重點，其屬近似商標殊無疑慮。
      Ｇ、依服裝同業之使用習性，通常會將商標中之主要圖形繡於衣服胸前，原告
          早已將其老船長圖大量使用於衣服產品，且參加人「乙○○」亦將系爭商
          標「統將ＴＯＮＧＪＩＡＮＧ及圖」之船長圖形使用於衣服吊牌上（請參
          原附件十三），故於市場銷售時，勢必使消費者造成混淆誤認。
      Ｈ、且參加人之系爭商標與原告據以評定之商標皆指定使用於衣服商品，於市
          場交易行為中，消費者施以普通之注意力，仍難免發生混淆、誤認，兩商
          品係出於同一來源而發生誤購之情形。
      Ｉ、被告機關將系爭商標之圖形謂為「將軍造型」，扭曲據爭商標圖形之「老
          船長造型」為「海盜之船長造型」，卻忽略其整體造型難脫「頭戴船長帽
          、口叼煙斗之男性側面頭像圖」之型態，原告難以甘服。
    二、原告利用商標從事營業之事實：
      Ａ、原告係專業產製各種服飾、襪類及皮包‧‧‧等穿著百貨之著名廠商，並
          不斷開發研究，皆以「（老船長標誌）LUPO DI MARE SINA COVE及圖陸續
          推出，並投下大量廣告促銷」，並深獲好評，尤其「LUPO DI MARE SINA
          COVA及圖」之商標圖樣設計，已成為消費者購買產品之重要辨識標誌。
      Ｂ、原告為保護其商標專用權，陸續以中文「海格」、「老大」、「希那寇爾
          」，及「LUPO DI MARE SINA COVA及圖」作為商標圖樣向智慧財產局申請
          註冊，獲有商標專用權在案可稽（起訴狀第六至十頁、起訴卷附件四）。
      Ｃ、由以上列舉之證據資料，足徵據爭商標（老船長標誌）「海格及圖LUPO
          DI MARE SINA COVA」商標確已深受大眾熟知而遠近知名。
    三、系爭商標亦與原告之其他商標有混淆誤認之虞：
        原告另兩件商標第五○四○二九號「老船長及圖」與第五○四○三一號「老
        船長及圖ＳＩＮＡＣＯＶＡ」（起訴卷附件九）係於七十九年十一月一日註
        冊，乃早於系爭商標申請（八十一年八月十二日），由於該二件據爭商標之
        正商標為中文「老船」（請參原附件十四），故商標圖樣則為本案系爭商標
        之主要部分，此點無疑與系爭商標圖形造成近似乃為事實。
    四、其他近似商標經原告提出異議且經行政法院判決註冊無效確定：
      Ａ、與參加人系爭遭評定商標相彷彿之審定第六九九二七一號「麥克阿帥
          MAKOUSIRE及圖」、第七一五七○○號、第七二八○八八號、第七四八一
          四五號「MAKOUSIRE及圖」商標及服務標章審定第八五○五○號「麥克阿
          帥MAKOUSIRE及圖」等商標圖形，皆係「頭戴船長帽、口叼煙斗之男性側
          面頭像圖」之設計型態。
      Ｂ、後者經原告先後提出異議經原處分機關評定為「異議成立」之處分（參起
          訴卷附件六）
      Ｃ、又原審定第六九九二七一號「麥克阿帥MAKOUSIRE及圖」之專用權人「晟
          泰企業有限公司」對上開評定處分不服，經訴願、再訴願、行政訴訟及行
          政訴訟再審均遭駁回（參見行政法院八十六年判字八二一號、八十六年判
          字一五六六號判決，起訴卷附件十）。
      Ｄ、改制前行政法院裁判既認定審定第六九九二七一號「麥克阿帥MAKOUSIRE
          及圖」與原告商標近似，被告機關應援引之慎重考量，但其卻以該案商標
          圖樣與系爭商標圖樣並不相同，應屬另案問題予以搪塞。
      Ｅ、類似案件尚有中台評字第八三○○八二號、第八五○一二五號、中台異字
          第八三○五九三號、第八五一○九一號評定／異議審定在案可稽（起訴卷
          附件七）。
  貳、被告方面：
    一、就原告主張「事實認定違法」─系爭商標與據爭商標是否近似：
      Ａ、原告主要訴稱：
        １、系爭註冊第五九六二七○號「統將ＴＯＮＧ  ＪＩＡＮＧ及圖」商標圖
            樣上圖形之主要部分與據以評定之註冊第三五五二○○號「海格及圖Ｌ
            ＵＰＯ  ＤＩ  ＭＡＲＥ  ＳＩＮＡ  ＣＯＶＡ」商標圖樣上圖形之主
            要部分，二者皆為「頭戴船長帽、口叼煙斗之男性側面頭像圖」，無論
            外觀、構圖、設計或意匠均頗為近似，皆以「老船長標誌」為訴求重點
            。
        ２、且二者均指定使用於衣服等商品，自有系爭商標註冊時商標法第三十七
            條第一項第十二款前段規定之適用云云。
      Ｂ、惟查，系爭商標圖樣與據以評定商標圖樣相互比對，兩商標圖樣上之中文
          及外文部分有重大明顯之區別；矧就二者之圖形加以審究，予人之寓目印
          象亦非難以分辨，於異時異地隔離觀察，尚無致一般消費大眾產生混同誤
          認之虞，難謂系爭商標有其註冊時商標法第三十七條第一項第十二款前段
          規定之適用。
    二、至原告所舉之諸異議及評定案例，核其案情與本件尚屬有別，係屬另案是否
        妥適範疇，依商標審查個案拘束原則，尚不得與本件相提並論，執為對其有
        利之論據，併予指明。
  參、參加人方面：
      除引用被告之主張外，併謂：商標應整體比對，若僅就主要部分為比對的話，
      就會喪失聯合商標之用意。
    理  由
壹、兩造（含參加人）爭執之要點：
  一、事實經過摘要：
    Ａ、本案參加人乙○○取得「統將ＴＯＮＧ  ＪＩＡＮＧ及圖」之註冊商標（第
        五九六二七○號商標）之商標專用權，指定使用於註冊時商標法施行細則第
        二十四條第四十類「衣服、褲子、裙子、內衣褲」等商品上。
    Ｂ、嗣後原告以上開商標有違註冊時（上開商標於八十二年五月一日取得商標專
        用權）商標法第三十七條第一項第十二款之規定，對之申請評定。
    Ｃ、爾後歷經多次行政爭訟，由智慧財產局於八十九年四月二十六日作成中台評
        字第八九○○○七號評定決定，而將參加人之前開註冊商標為無效之評決。
        參加人不服，提起訴願，被告機關乃作出本件訴願決定之行政處分，撤銷智
        慧財產局之原處分，並將全案發回原處分機關智慧財重為處分，原告對此訴
        願決定不服，而向本院提起本件訴訟。
  二、本案之法律爭點：
      現兩造對於「系爭二商標指定使用之商品種類同一」一節，並不爭執。其等所
      爭執者，僅在有關「系爭二商標之商標圖樣本身是否近似」之單一爭點上。
貳、本院之判斷：
  一、判斷準則之建立：
    Ａ、按有關商標（包含服務標章）圖樣近似性之判斷，其相關之判斷準則如下：
      １、判斷近似與否之抽象基準：
          依商標法施行細則第十五條第一項之規定，商標圖樣近似性之認定，乃係
          「以具有普通知識經驗之購買人，於購買時施以普通所用之注意，有無混
           同誤認之虞」為基準。
      ２、判斷時所應考慮之背景因素：
        I、又作為一個商品識別標識之商標圖樣，必須具備「特別顯著性」，才有
            區別他我商品之「識別作用」可言（商標法第五條參照）。
        II、因此在邏輯上，商標圖樣必須先具有「識別力」，才有不同商標圖樣間
        ，「識別作用混淆」之問題存在。
        III、又雖然所有商標圖樣均具有識別作用（不具識別作用之圖樣，即不能作
            為商標圖樣來使用），但其識別力之高低，仍會因各個商標所有者之實
            際使用情況，而有程度上之差異。簡言之，如果商標所有者，在商品之
            行銷及廣告活動中，投入鉅大資本，積極擴展其商品之商譽，其商標的
            識別作用，相對於其他努力不足之他商標所有者，自然會比較大。
        Ⅳ、而商標圖樣識別性之高低，又可以分為以下二個層次來判斷，且二者有
            相互補充之作用，而形成判斷商標識別力高低之重要基準。
          ａ、一是圖樣本身在設計上之特殊性所帶來的識別作用。
          ｂ、另一則是透過商標之經久慣常使用，在社會大眾主觀印象上所形成之
              識別作用。
        Ⅴ、由此可知：
          ａ、二個商標圖樣近似性之比較，其比較方式並不全然以圖樣本身在設計
              上之特殊性為其唯一之斟酌因素，還須同時考慮慣常使用後，在社會
              大眾中所形成之印象。
          ｂ、此外商標圖樣近似性之認定，也會牽涉二個商標圖樣識別力高低之比
              較，如果其中一個商標圖樣的識別作用越強，其他商標圖樣與其比較
              時，在近似性的判斷上，也會有比較寬鬆的標準。
        Ⅵ、以上所述，均為商標圖樣近似性比較時，所應考慮之背景事實。
      ３、實際進行判斷過程中，在方法上，所應遵循之準則：
        I、觀察之時空環境，應採「異時異地、隔離觀察」之方法。
        II、觀察之方式應以「通體觀察」為準，即須「總括商標全體，就其外觀、
            名稱（即文字）、觀念加以觀察」（參照行政法院《現改制為最高行政
            法院》七十二年度判字第一三九五號判決意旨）。
          ａ、縱使商標中之一定部分特易引起一般人之注意，且因該一定部分之存
              在而發生或增加商標之識別功能者，而亦須就該一定部分（即主要部
              分）加以比對觀察。但此種判斷乃是為得通體觀察之正確結果，所採
              行之方法而已。因此並非商標某一特定部分相同或近似，二者即屬近
              似之商標。
          ｂ、簡言之，商標近似性之認定，其在觀察方式上，並無所謂「通體觀察
              」與「主要部分觀察」二種同時併存的方式，而只有「通體觀察」一
              種方式而已。所謂的「主要部分近似」，乃是透過「通體觀察」之觀
              察方式，發覺通體商標圖樣中某一部分浮現出獨特的標識印象，而該
              部分圖樣之近似，足以獲致通體商標圖樣近似之結論而已。因此換個
              角度來說，「主要部分近似」乃是採用「通體觀察」後之判斷結果，
              而非觀察方式本身。
        III、商標圖樣近似與否之決定，則應考慮二商標圖樣間，依社會一般人之通
            念，彼此間有無顯著之特徵可資辨識（參照行政法院《現改制為最高行
            政法院》七十年度判字第四一九號判決意旨）。
          ａ、越著名之商標，其商標圖樣之識別作用越強烈，且其識別作用之強度
              ，並無法單憑商標圖樣設計上之特殊性而取得，一定會與商標之經久
              慣常使用有關。
          ｂ、而經久慣常的使用，會使整體商標圖樣之「一體感」為社會大眾所充
              分認知，其結果會造成：「其他新設計的商標圖樣，只要在整體設計
              精神及意匠上與該著名之商標圖樣相彷彿，而形成同一印象，即使有
              其餘之出入，該等出入均會被視為細微之出入，而非『可資辨識之顯
              著特徵』，因此二者間構成近似」。
          ｃ、至於圖樣設計本身之特徵比較，一樣要通體觀察整個商標圖樣，考慮
              二者在設計上有無可資辨識的顯著特徵，以為判定基準。
  二、本案系爭二服務標章之標章圖樣，經本院依上開判斷基準，採「異時異地，隔
      離觀察」之方法，並遵守「通體觀察」之觀察方式，且以「具有普通知識經驗
      之服務購買者，施以普通所用之注意」為標準，認為：
    Ａ、依「商標近似審查基準」（以下所言「商標」，均包括「服務標章」在內）
        第一點之規定，二商標只要在「外觀」、「觀念」、「讀音」三個方面，有
        一近似，即屬近似之商標。
    Ｂ、而本案二個商標，如果從圖樣本身之整體外觀來比較，一為圓形反白圖樣中
        文為「海格」（原告之商標）；一為直接描繪之人頭圖樣，中文為「統將」
        ，外文部分亦大不相同，整體而言，二者之外觀、觀念、讀音應有差異。此
        點原告亦不爭執。
    Ｃ、現原告所爭執者，實在於二商標異時異地隔離觀察後，原告之系爭商標圖樣
        中，有無「具有識別他我商品」之「主要部分」得以在觀察者之印象中浮現
        。接著才有必要討論該「主要部分」與參加人之商標圖樣中相對應之「主要
        部分」有無識別作用混淆之情形產生。
      １、按依被告機關頒布之商標手冊０二．０四．０二項下三、（二）、４所載
          ，所謂之商標「主要部分」，是指「商標中具有識別他我商品之部分而言
          」。
      ２、然而商標之整體圖樣本身，其功能亦是在「識別他我商品」，由此言之，
          商標手冊上對商標「主要部分」之定義，似乎不甚明確。
      ３、因此有關商標主要部分的正確解釋，應該是指圖樣中在「外觀」、「觀念
          」、「讀音」上特別突出顯著，足以讓消費者對標誌整體形成核心印象之
          部分（當然這裏也應承認不同的消費群會對單一商標有不同部分的核心印
          象，所以一個商標可能有數個主要部分）。
    Ｄ、本案原告主張系爭商標之主要部分為商標圖樣上圖形部分，而謂參加人商標
        與之近似者亦為其上之圖形，就此本院認為：
      １、首先必須承認，整體觀察原告之系爭商標圖樣，其上人頭圖形的確有突出
          顯著之地位，足以讓消費者形成對該商標整體之核心印象，應可歸入該商
          標之「主要部分」。
      ２、不過即使以原告上開商標之人頭圖形屬主要部分，但經與參加人商標上之
          人頭圖形，以異時異地隔離觀察之方式為比較，亦無混同誤認之情形發生
          ，理由如下：
        ａ、參加人商標人頭圖形與原告據以評定之審定第00000000號商標
            「海格及圖」人頭圖形間，一為墨圓形色圖，中有反白之外文及人頭設
            計（原告），一為純粹之人頭圖樣，設計之基本構想即有差異，加上圖
            樣本身亦有差別（如面孔朝方、有無鬍鬚等細節），有各自吸引目光之
            重點，對消費者或相關業者而言，顯然極易分辨，於異時異地隔離觀察
            ，尚無致一般消費大眾產生混同誤認之虞。
        ｂ、參加人商標人頭圖形與與原告據以評定之審定第00000000號商
            標「老船及圖」人頭圖形間，雖均同為人頭圖樣，但頭像之大小有異，
            面孔之朝向不同（原告向右，參加人向左），且頭像一者有鬍鬚（原告
            ），一者無鬍鬚（參加人），原告之人頭圖樣面孔下垂，顯現出「歷經
            風浪，輕鬆自在」之船長外型，而參加人之人頭圖樣面孔朝上，下巴堅
            挺，流露出「自信堅毅」之軍官氣質。二者間之設計重點，表現在外觀
            、構圖及意匠上，顯然是有所不同的，對消費者或相關業者而言，顯然
            極易區分，於異時異地隔離觀察，尚非難以分辨。
  三、原告其餘主張不可採之理由：
    Ａ、有關原告主張「參加人系爭商標與原告之其餘商標有混淆誤認之虞」一節，
        由於其不在原先原告請求評定之主張範圍內，本院無從再為審酌。
    Ｂ、有關原告主張「由原告及參加人各自實際使用商標之方式言之，二者間有致
        消費者混淆」一節，由於其等之使用方式均只是將商標整體圖樣之一部標誌
        於商品上，是否符合嚴格意義下之商標使用方式，已有待斟酌（依法商標圖
        樣應整體使用，不能割裂使用）。況且退一步言之，即使本案原告及參加人
        將商標圖樣內之人像圖型標誌於商品上之作法，亦符合正常之商標使用方式
        ，但依上所述，二者之人像圖樣本身既不近似，則其等標誌在商品上，亦無
        導致消費者混淆誤認之問題發生。
    Ｃ、有關原告主張「主管機關在另案中，只要圖樣上有『頭戴船長帽、口叼煙斗
        之男性側面頭像圖』之設計型態，均認定為與原告之據以評定商標近似」一
        節，由於商標案件採個案拘束原則，且每一圖型均非相同，上開認定應不足
        以拘束本院，原告自不得執此據為參加人系爭商標應予評定之法律論據。
參、綜上所述，本件訴願決定撤銷經濟部智慧財產局之評定處分，而諭知發回經濟部
    智慧財產局重為評定，於法並無不合，原告訴請撤銷，於法無據，應予駁回。
據上論結，本件原告之訴為無理由，爰依行政訴訟法第九十八條第三項前段，判決如
主文。
中      華      民      國     九十     年      八      月      九      日
                            臺北高等行政法院  第五庭
                                      審判長  法  官  姜素娥
                                              法  官  林文舟
                                              法  官  帥嘉寶
右為正本係照原本作成。
如不服本判決，應於送達後二十日內，向本院提出上訴狀並表明上訴理由，如於本判
決宣示後送達前提起上訴者，應於判決送達後二十日內補提上訴理由書（須按他造人
數附繕本）。
中      華      民      國     九十     年      八      月      九      日
                                              書記官  林麗美


司法院資訊處製作；財團法人民間司法改革基金會備份。
